臺灣高雄地方法院民事裁定　九十三年度財管更(一)字第二號
　　聲　請　人　財政部臺灣省南區國稅局
　　法定代理人　甲○○
　　代　理　人　丙○○
右聲請人聲請指定遺產管理人事件，經臺灣高等法院高雄分院以九十三年度家抗字第
二三號廢棄發回，本院再予調查後裁定如左：
    主      文
選任施秉慧律師為被繼承人乙○○之遺產管理人。
程序費用由聲請人負擔。
    理      由
一、聲請意旨略以：被繼承人乙○○（男，民國九年一月十五日生，身分證統一編號
    ：Ｚ000000000號，生前最後設籍於高雄縣鳥松鄉○○村○○路三十七
    巷七號）於民國九十一年九月二十五日死亡，因其遺留財產（坐落於高雄縣鳥松
    鄉○○段四九九之一地號土地一筆及其上門牌號碼為高雄縣鳥松鄉埔村三十七
    巷七號之房屋一棟）無人繼承（父母、配偶及兄弟均歿，姊妹及其直系血親卑親
    屬均拋棄繼承），爰依遺產及贈與稅法第六條第二項暨非訟事件法第七十八條第
    一項規定，聲請指定財政部國有財產局臺灣南區辦事處為被繼承人乙○○之遺產
    管理人等語，並提出被繼承人乙○○之死亡通報書、遺產資料、繼承系統表、本
    院九十二年二月十二日九十一年度繼字第一二○六號通知、本院九十二年四月十
    八日九十二年度繼字第一八號通知、遺產稅課稅資料及相關戶籍資料等影本各一
    件為證。
二、按「先順序繼承人均拋棄其繼承權時，由次順序之繼承人繼承。其次順序繼承人
    有無不明或第四順序之繼承人均拋棄其繼承權者，準用關於無人承認繼承之規定
    」，「繼承開始時，繼承人之有無不明者，由親屬會議於一個月內選定遺產管理
    人，並將繼承開始及選定遺產管理人之事由，向法院報明」，「無親屬會議或親
    屬會議未於前條所定期限內選定遺產管理人者，利害關係人或檢察官，得聲請法
    院選任遺產管理人，並由法院依前項規定為公示催告」，民法第一千一百七十六
    條第六項、第一千一百七十七條、第一千一百七十八條第二項分別定有明文。準
    此，繼承人均拋棄其繼承權者，得由稅捐稽徵機關向法院聲請選任遺產管理人，
    核先敘明。
三、查聲請人主張之前揭事實，業據其提出被繼承人乙○○之死亡通報書、遺產資料
    、繼承系統表、本院九十二年二月十二日九十一年度繼字第一二○六號通知、本
    院九十二年四月十八日九十二年度繼字第一八號通知、遺產稅課稅資料及相關戶
    籍資料等影本各一件經本院核閱無訛，堪信屬實。揆諸首揭法條規定與前開說明
    ，聲請人既為稅捐稽徵機關，其向本院聲請指定遺產管理人，自屬有據。又本件
    前經本院於九十二年十二月三十一日以九十二年度財管字第六五號指定財政部國
    有財產局臺灣南區辦事處為被繼承人乙○○之遺產管理人，嗣經財政部國有財產
    局臺灣南區辦事處抗告結果，業經臺灣高等法院高雄分院於九十三年二月二十六
    日，以九十三年度家抗字第二三號民事裁定：「原裁定廢棄，發回臺灣高雄地方
    法院」在案（詳本院卷第五頁至第七頁前揭裁定書）。
四、本院審酌被繼承人乙○○之繼承人陳太郎等八人均已拋棄繼承（本院九十二年二
    月十二日九十一年度繼字第一二○六號通知、九十二年四月十八日九十二年度繼
    字第一八號通知參照），在法律上已無義務就被繼承人乙○○之遺產再為管理，
    且經本院通知聲請人於開庭前事先詢問所有拋棄繼承人擔任遺產管理人之意願，
    業據聲請人於九十三年六月九日以南區國稅審字第○九三○○八八○五七號函覆
    ：「繼承人陳太郎等八人表示均無意願擔任被繼承人乙○○之遺產管理人，且被
    繼承人之債權債務產權文件之保管狀態亦不清楚」等語在卷（詳本院卷第十一頁
    ）。足見該等拋棄繼承人，經聲請人找尋，除找不到的人外，均無意願擔任遺產
    管理人，而其找不到之人，縱經通知到庭亦聯絡不上而不會出庭，且渠等既拋棄
    繼承而不聲明限定繼承，即無意願瞭解被繼承人之債務狀況，更遑論指定其中一
    人為遺產管理人時，能善盡管理被繼承人遺產之責任。再參以遺產管理人之職務
    ，依民法第一千一百七十九條之規定，並非無技術性之事務處理，仍須有一定學
    識、經驗之人始足任之，若上開拋棄繼承人有足夠之學識、經驗，當時只須聲明
    限定繼承即可，無須至拋棄繼承之地步，足認上開拋棄繼承之人，若無擔任之意
    願，即無處理該事務之能力與經驗，準此，斷然選任之，徒增加程序之延長與不
    便，反有損債權人之利益及公眾利益。又拋棄繼承既屬民法賦予繼承人之權利，
    本件繼承人等均已拋棄繼承，其與被繼承人之遺產已無關聯，如再選任其為遺產
    管理人，命其管理被繼承人之遺產，顯失拋棄繼承之實益，亦與拋棄繼承之立法
    意旨有違。故本院認為上開拋棄繼承人均不適宜擔任本件被繼承人乙○○之遺產
    管理人。再財政部國有財產局臺灣南區辦事處亦無意願擔任本件遺產管理人等情
    ，亦經其提起抗告後，由臺灣高等法院廢棄原裁定在案。而施秉慧律師係高雄律
    師公會登記願意擔任遺產管理人之人選，本院認具律師身分之人，不但具有法律
    規定之相關專業知識，其行止亦受有律師法之規範，是由其擔任被繼承人乙○○
    之遺產管理人，應稱妥適，並據徵詢其意願後，施秉慧律師亦表示願意擔任被繼
    承人乙○○之遺產管理人，有本院公務電話紀錄一紙附卷可據（詳本院卷第十九
    頁）。爰選任施秉慧律師為被繼承人乙○○之遺產管理人，處理關於被繼承人乙
    ○○遺產之相關法律關係。
五、又非訟事件程序費用，除法律另有規定外，由聲請人負擔，非訟事件法第八條第
    一項前段定有明文。而民法第一千一百五十條前段又非聲請人聲請選任遺產管理
    人事件之程序費用應由遺產負擔之另外規定（民事訴訟法第六百三十四條規定之
    文義可供參考），斷無依上開實體法之規定，做為法院命負擔程序費用之依據。
    是本件程序費用，自應由聲請人負擔。至聲請人將來將此程序費用依民法第一千
    一百五十條前段之規定，列為費用而併為執行或參與分配，則屬另一回事，不應
    混淆，併此敘明。
六、依非訟事件法第八條第一項前段，裁定如主文。
中　　　華　　　民　　　國　　九十三　　年　　　十　　　月　　 十九　　 日
                                臺灣高雄地方法院家事庭
~B法　　　官　柯盛益
右正本證明與原本無異
中　　　華　　　民　　　國　　九十三　　年　　　十　　　月　　 十九　　 日
~B法院書記官　鄭裕一
